臺灣臺北地方法院交通事件裁定　　　　　100年度交聲字第2號
原處分機關　臺北市交通事件裁決所
異　議　人
即受處分人　陳慶壽
上列受處分人因違反道路交通管理處罰條例案件，對於臺北市交
通事件裁決所於民國96年5月2日所為之處分（原處分案號：北市
裁四字第裁22-AEV103311號），聲明異議，本院裁定如下：
    主  文
異議駁回。
    理  由
一、原處分意旨略以：本件異議人即受處分人陳慶壽（下逕稱異
    議人）於民國96年1 月13日凌晨零時44分，酒後駕駛車牌號
    碼FY-0541 號自用小客車，行經臺北市○○區○○路時，經
    舉發單位當場攔停舉發違反道路交通管理處罰條例第35條第
    1項第1款規定，異議人逾期未繳納罰鍰，臺北市交通事件裁
    決所（下稱原處分機關）乃於96年5月2日以北市裁四字第裁
    22-AEV103311號裁決書裁決異議人罰鍰新臺幣（下同）4萬9
    ,500元，吊扣駕駛執照12個月等語。
二、聲明異議意旨略以：異議人於96年1 月13日在臺北市○○路
    被臺北市政府警察局中正二分局攔檢，酒測值為0.55毫克後
    ，經為緩起訴處分，並提供40小時勞務，異議人已於96年4
    月至5 月服務完畢，然異議人因於96年10月18日接獲本件裁
    決書後未加留意，直至99年12月17日前往陽信銀行領款時，
    始知銀行帳戶遭凍結，茲懇請依一罪不二罰原則給予異議人
    具體答覆等語。
三、按受處分人不服道路交通管理處罰條例第8 條主管機關所為
    之處罰，得於接到裁決書之翌日起20日內，向管轄地方法院
    聲明異議，道路交通管理處罰條例第87條第1 項定有明文；
    此項向管轄法院聲明異議之期間，應自裁決送達之翌日起算
    ，並得依法扣除在途期間及聲請回復原狀，道路交通管理處
    罰條例第87條第1 項、道路交通事件處理辦法第11條分別定
    有明文。又交通法庭認聲明異議不合法律上之程式，且無從
    補正者，應以裁定駁回之，道路交通事件處理辦法第17條規
    定甚明。
四、經查：本件異議人於96年1 月13日凌晨零時44分，駕駛車牌
    號碼FY-0541 號自用小客車，行經臺北市○○區○○路時，
    經臺北市政府警察局中正二分局員警當場攔停實施測定後，
    發現其呼氣酒精濃度已達每公升0.55毫克，而舉發其違反道
    路交通管理處罰條例第35條第1項第1款規定，因異議人未遵
    期繳納罰鍰，經原處分機關於96年5月2日以北市裁四字第裁
    22-AEV103311號裁決書裁決異議人罰鍰4萬9,500元，吊扣駕
    駛執照12個月等情，有臺北市政府警察局舉發違反道路交通
    管理事件通知單（原單號：北市警交字第AEV103311號）、
    原處分機關違反道路交通管理事件裁決書附卷可稽，自堪信
    上開事實為真實。又按處理違反道路交通管理事件，有關文
    書送達之程序，依行政程序法之規定；送達，於應受送達人
    之住居所、事務所或營業所為之；於應送達處所不獲會晤應
    受送達人時，得將文書付與有辨別事理能力之同居人、受雇
    人或應送達處所之接收郵件人員；送達，不能依前2 條規定
    為之者，得將文書寄存送達地之地方自治或警察機關，並作
    送達通知書2份，1份黏貼於應受送達人住居所、事務所、營
    業所或其就業處所門首，另1 份交由鄰居轉交或置於該送達
    處所信箱或其他適當位置，以為送達；前項情形，由郵政機
    關為送達者，得將文書寄存於送達地之郵政機關，違反道路
    交通管理事件統一裁罰基準及處理細則第5 條、行政程序法
    第72條第1項、第73條第1項、第74條第1、2項亦分別定有明
    文。另按行政機關依行政程序法而為文書之送達，專依該法
    律之規定，且該法並無準用民事訴訟法或刑事訴訟法關於寄
    存送達自寄存之日起10日生效規定之規定，是文書合法寄存
    送達後，當自寄存之日起即時生效，並非於寄存之日起算10
    日生效，或自受送達人實際領取文書之日起生效（臺灣高等
    法院97年法律座談會第42、43號提案研討結果亦同此意見，
    最高行政法院97年度裁字第4898號、第3974號裁定意旨亦可
    參照），故行政機關或郵政機關依行政程序法第74條第1 項
    規定為送達者，如於應受送達處所確已完成文書寄存於送達
    地之地方自治、警察機關或郵政機關（限郵務人員送達適用
    ），並製作送達通知書2份，1份黏貼於送達處所之門首，另
    1 份交由鄰居轉交或置於送達處所信箱或其他適當位置時，
    無論應受送達人實際上於何時受領文書，均以寄存生效時發
    生送達效力。查本件裁決書業於96年5 月14日送達於異議人
    之戶籍地址即臺北市北投區○○○路○段393之1號4樓，然因
    「未獲會晤本人亦無受領文書之同居人、受雇人或應送達處
    所之接收郵件人員」，而將該送達文書1份黏貼於異議人上
    開戶籍地址門首，另1 份則寄存在該轄區之臺北豐年郵局，
    此有臺北市交通事件裁決所送達證書影本、異議人個人基本
    資料查詢結果在卷足稽。因之，揆諸前揭法條及說明，本件
    裁決書已於96年5 月14日寄存當日即生送達之效力，且異議
    人係居住於原處分機關所在地，即無加計在途期間之情，是
    異議人至遲應於96年5 月24日向原處分機關聲明異議，方符
    規定。惟異議人係於99年12月20日始提出本件聲明異議狀於
    原處分機關，此亦有加蓋原處分機關收文戳章之聲明異議狀
    附卷可考。從而，異議人提起本件聲明異議顯已逾20日之不
    變期間，而不合法律上之程式，且屬無從補正之事項，依法
    自應予以駁回。末按一行為同時觸犯刑事法律及違反行政法
    上義務規定者，依刑事法律處罰之。但其行為應處以其他種
    類行政罰或得沒入之物而未經法院宣告沒收者，亦得裁處之
    。前項行為如經不起訴處分或為無罪、免訴、不受理、不付
    審理之裁判確定者，得依違反行政法上義務規定裁處之。行
    政罰法第26條定有明文。準此，關於行為人一行為同時觸犯
    刑事法律及違反行政法上義務規定時，刑事案件經檢察官緩
    起訴確定後，依行政罰法第26條第2 項規定，宜視同不起訴
    處分確定，主管機關仍得依違反行政法上義務規定裁處之，
    且無違反一行為不二罰之原則。查本件異議人有上開時、地
    ，經臺北市政府警察局中正二分局員警當場攔停實施測定後
    ，發現其呼氣酒精濃度已達每公升0.55毫克乙節，業於前述
    ，而異議人因此經臺灣臺北地方法院檢察署檢察官於96年3
    月5日以96年度偵字第2659 號為緩起訴處分，並應於緩起訴
    期間向指定之公益團體、地方自治團體或社區提供40小時之
    義務勞務確定，且異議人業已完成該緩起訴之負擔，此復有
    上開緩起訴處分書、執行文件及臺灣高等法院前案紀錄表在
    卷可考，是揆諸前述規定及說明，原處分機關所為本件裁決
    處分，並無違反一行為不二罰之原則，附此敘明。
據上論斷，應依道路交通管理處罰條例第87條第2項，道路交通
事件處理辦法第17條，裁定如主文。
中    華    民    國   100    年    1     月    26    日
                  交通法庭  法  官  周玉琦
上正本證明與原本無異。
如不服本裁定，應於裁定送達後5日內向本院提出抗告狀（應附
繕本）。
中    華    民    國   100    年    1     月    26    日
                            書記官  謝貽婷